臺灣高等法院花蓮分院刑事裁定　　　　　　111年度抗字第6號
抗　告　人　
即　受刑人　鐘啟晏




上列抗告人即受刑人因聲請定其應執行刑案件，不服臺灣臺東地
方法院110年12月3日裁定(110年度聲字第342號)，提起抗告，本
院裁定如下：
    主  文
抗告駁回。
    理  由
一、原裁定意旨略以：抗告人即受刑人鐘啟晏(下稱抗告人)因詐
    欺等案件，經臺灣臺中地方法院(下稱臺中地院)及原審法院
    先後判處如原裁定附表所示之刑，並均確定在案，經檢察官
    向原審法院聲請定應執行刑，原審法院認聲請為正當，並審
    酌抗告人所犯上開各罪之罪名、行為態樣、各犯罪行為相距
    時間，以及所反應出之人格特性、期待可能性及整體刑法目
    的、相關刑事政策與量刑權之法律拘束性原則等項予以綜合
    考量後，裁定如主文所示之應執行有期徒刑2年6月等語。
二、抗告意旨略以：抗告人除本案定應執行有期徒刑2年6月外，
    尚有臺灣臺東地方法院110年度聲字第212號裁定應執行有期
    徒刑5年8月，請為抗告人定應執行刑。又連續犯之廢除，係
    因實務界對於「同一罪名」認定過寬，所謂「概括犯意」經
    常可連續數年之久，且在採證上多於寬鬆，致過度擴張連續
    犯概念，併案浮濫造成不公之現象，在修正後基於連續犯原
    為數罪之本質，及刑之公平原則，考量過去視為連續犯罪原
    則上應回歸數罪併罰之處罰，以藉此維護刑罰之公正性，而
    以本案抗告人整體裁判時間，應有利於抗告人而為同一之裁
    定。綜上，請給予抗告人為一公平裁定，俾利抗告人悔過向
    上等語。
三、法律依據：
 (一)按依刑法第53條應依刑法第51條第5款至第7款之規定，定
     其應執行之刑者，由該案犯罪事實最後判決之法院之檢察
     官，聲請該法院裁定之，刑事訴訟法(下稱刑訴法)第477條
     第1項定有明文。
 (二)次按裁判確定前犯數罪者，併合處罰之；數罪併罰，分別
     宣告其罪之刑，宣告多數有期徒刑者，於各刑中之最長期
     以上，各刑合併之刑期以下，定其刑期。但不得逾30年；
     數罪併罰，有二裁判以上者，依刑法第51條之規定，定其
     應執行之刑，刑法第50條第1項前段、第51條第5款、第53
     條分別定有明文。
 (三)復按刑訴法第370條於民國103年6月4日修正公布增訂第2項
     「前項所稱刑，指宣告刑及數罪併罰所定應執行之刑」、
     第3項「第一項規定，於第一審或第二審數罪併罰之判決，
     一部上訴經撤銷後，另以裁定定其應執行之刑時，準用之
     」等規定，已針對第二審上訴案件之定應執行刑，明定有
     不利益變更禁止原則之適用；而分屬不同案件之數罪併罰
     ，倘一裁判宣告數罪之刑，曾經定其應執行刑，再與其他
     裁判宣告之刑定其應執行刑時，在法理上亦應同受此原則
     之拘束(最高法院108年度臺抗字第35號裁定參照)。亦即，
     另定之執行刑，其裁量所定之刑期，不得較重於前定之執
     行刑加計後裁判宣告之刑之總和。
 (四)再定應執行刑，採限制加重原則，授權法官綜合斟酌被告
     犯罪行為之不法與罪責程度、各罪彼此間之關聯性(例如數
     罪犯罪時間、空間、各行為所侵害法益之專屬性或同一性
     、數罪對法益侵害之加重效應等)、數罪所反應被告人格特
     性與傾向、對被告施以矯正之必要性等，妥適裁量最終具
     體應實現之刑罰，以符罪責相當之要求。因此，法院於酌
     定執行刑時，應綜合上開條件，為妥適之裁量，俾符合實
     質平等原則，並於裁判內說明其裁量之理由，否則即有裁
     判不備理由之違誤(最高法院109年度臺抗字第600號裁定參
     照)。
 (五)按數罪併罰之定應執行之刑，係出於刑罰經濟與責罰相當
     之考量，並非予以犯罪行為人或受刑人不當之利益，為一
     種特別的量刑過程，相較於刑法第五十七條所定科刑時應
     審酌之事項係對一般犯罪行為之裁量，為定應執行刑之宣
     告，乃對犯罪行為人本身及所犯各罪之總檢視，除應考量
     行為人所犯數罪反應出之人格特性，並應權衡審酌行為人
     之責任與整體刑法目的及相關刑事政策，在量刑權之法律
     拘束性原則下，依刑法第五十一條第五款之規定，採限制
     加重原則，以宣告各刑中之最長期為下限，各刑合併之刑
     期為上限，但最長不得逾三十年，資為量刑自由裁量權之
     外部界限，並應受法秩序理念規範之比例原則、平等原則
     、責罰相當原則、重複評價禁止原則等自由裁量權之內部
     抽象價值要求界限之支配，以使輕重得宜，罰當其責，俾
     符合法律授與裁量權之目的，以區別數罪併罰與單純數罪
     之不同，兼顧刑罰衡平原則。是個案之裁量判斷，除非有
     全然喪失權衡意義或其裁量行使顯然有違比例、平等諸原
     則之裁量權濫用情形，即不得任意指其為違法(最高法院10
     0年度臺抗字第440號裁定參照)。
 (六)另數罪併罰定其應執行刑之案件，係由該案犯罪事實最後
     判決法院之檢察官，聲請該法院裁定，刑訴法第477條第1
     項規定甚明。是以檢察官就數罪中之何部分如何為定應執
     行刑之聲請，係專屬其職權之行使，除其聲請就受刑人定
     應執行刑有不合法、違反一事不再理或濫用權限之情形外
     ，尚不得任意指摘為違法(最高法院110年度臺抗字第374號
     裁定參照)。申言之，基於不告不理原則，最後事實審法院
     應以檢察官所聲請定其應執行刑之內容，作為審查及定執
     行刑之範圍，不得任意擴張並予審理裁判，否則即有未受
     請求之事項予以裁判之違法(最高法院109年度臺抗字第705
     號裁定參照)。  
四、經查：
 (一)抗告人前因違反毒品危害防制條例、妨害兵役治罪條例、
     偽證、詐欺等案件，經臺中地院及原審法院判決判處如原
     裁定附表所示之刑，並均確定在案等情，有如原裁定附表
     所示判決書及臺灣高等法院被告前案紀錄表各1份在卷可參
     ；又原審法院係本件定應執行刑案件犯罪事實最後判決之
     法院，而如原裁定附表編號2至10所示之罪乃於如附表編號
     1所示之罪裁判確定前所犯，而抗告人所犯如原裁定附表編
     號1至7、9、10所示之罪係得易科罰金及易服社會勞動之罪
     、編號8所示之罪則係不得易科罰金但得易服社會勞動之罪
     ，惟抗告人就附表所示各罪，業已請求檢察官聲請合併定
     其應執行之刑(見執行卷)，是依前揭規定，原審法院自應
     依刑法第51條規定定其應執行刑。
 (二)又如原裁定附表編號7所示之施用第二級毒品罪，經臺中地
     院以107年度易字第630號判決判處有期徒刑6月，為本件定
     應執行刑案件之最長期，定應執行刑時應為有期徒刑6月以
     上；再如附表編號1至9所示之罪，前經臺中地院以110年度
     聲字2360號裁定應執行有期徒刑2年5月確定；本件定應執
     行刑在不利益變更禁止原則適用下，應不得逾有期徒刑2年
     8月(即前揭臺中地院裁定所定應執行刑加計附表編號10裁
     判所宣告之刑)。是原裁定定本件應執行有期徒刑2年6月，
     尚未逾越上開外部界限，亦無悖於不利益變更禁止原則。
 (三)再原裁定業已審酌抗告人之「各次所犯之罪名、行為態樣
     雖非全然相同，然各次犯行彼此時距非遠，非無法敵對意
     識之延續；復就受刑人各次犯行所反應出之人格特性、期
     待可能性及整體刑法目的、相關刑事政策與量刑權之法律
     拘束性原則等項予以綜合考量」等內部性界限(見原裁定)
     ，定其應執行有期徒刑2年6月，已減輕抗告人之刑期，經
     核未逾越比例原則、平等原則、責罰相當原則等自由裁量
     之內部性界限，亦無喪失權衡意義或裁量權濫用之情形，
     更無對抗告人顯然過重之情。況定執行刑結果，如低於有
     期徒刑2年6月，豈不「等同」於：附表編號10該罪，(幾乎
     )全然未評價其不法性、有責性，抗告人就該罪未受刑罰非
     難？是原審合併定應執行刑有期徒刑2年6月，應認已恤刑
     謙抑，尚難認有定執行刑過重之情。
 (四)至抗告人現執行案件中，固有其所指2件裁定應執行刑，然
     檢察官就數罪中之何部分如何為定應執行刑之聲請，係專
     屬其職權之行使，原審法院基於不告不理原則，以檢察官
     所聲請如原裁定附表所示各罪定其應執行刑，進行審查及
     定執行刑，且查無原審法院定應執行刑有何不合法、違反
     一事不再理或濫用權限等情，依前揭說明，尚無違誤。另
     抗告人以連續犯罪原則上應回歸數罪併罰之處罰，而本件
     抗告人整體裁判時間，應有利故而為同一裁定，故上開2件
     應執行刑應可再合併定一件應執行刑等語，然檢察官既未
     就另件應執行刑所犯之罪(即臺中地院110年度聲字第2360
     號裁定)合併本件即原裁定附表所示各罪，向原審法院聲請
     定其應執行刑，依前揭說明，原審法院基於不告不理原則
     ，自不得任意擴張並予審理裁判，否則即有未受請求之事
     項予以裁判之違法。
五、綜上所述，原裁定所定應執行刑，並未逾越外部性界限，復
    未悖於不利益變更禁止原則，又無違內部性界限，更無全然
    喪失權衡意義或裁量權濫用之情形。抗告人以其現執行2件
    應執行刑可再合併定一件應執行刑等為由，指摘原裁定違法
    不當，非有理由，應予駁回。
據上論斷，應依刑事訴訟法第412條，裁定如主文。
中    華    民    國   111    年    1     月    11    日
            刑事第一庭  審判長法  官  林信旭 
                              法  官  廖曉萍
                              法  官  顏維助
以上正本證明與原本無異。
如不服本裁定，應於裁定送達後5日內向本院提出抗告狀。抗告
書狀，並應敘述抗告之理由。
如因疫情而遲誤不變期間，得向法院聲請回復原狀。
中    華    民    國   111    年    1     月    11    日
                              書記官  秦巧穎